臺灣臺中地方法院小額民事判決
110年度中小字第2369號
原      告  梁秦榮  

被      告  吳采玹  


上列當事人間返還借款等事件，本院於民國111年1月11日言詞辯
論終結，判決如下：
    主    文
被告應給付原告新臺幣6,340元，及自民國110年3月14日起至清
償日止，按年息百分之5計算之利息。
訴訟費用新臺幣1,000元由被告負擔。
本判決得假執行。
    事 實 及 理 由
一、原告主張：
　㈠被告於民國109年10月27日向原告借款新臺幣（下同）6,340
    元，因為當天被告剛好要自林新醫院出院，沒錢給付相關醫
    療費用，原告同意後，兩造遂簽立金錢消費借貸契約書（下
    稱系爭契約書）為據，未料被告迄今均未清償，經原告一再
    催討，又置之不理，爰依消費借貸、不當得利等規定提起本
    件訴訟請求被告返還前開款項等語，並聲明：㈠被告應給付
    原告6,340元，及自支付命令送達翌日起至清償日止，按週
    年利率百分之5計算之利息。㈡訴訟費用由被告負擔。
　㈡對被告答辯之陳述：
　　系爭契約書確實是被告用印的，被告因為要借錢，所以才會
    在住院時仍隨身攜帶印章，原告與被告非親非故，不可能自
    願無償幫被告給付上開醫療費用。
二、被告則以：原告都偽造文書，系爭契約書上「借用人（即乙
    方）」處並非被告用印亦無被告簽名，被告當時在住院，不
    可能隨身攜帶印章，印章亦非被告所刻，實情是原告於109
    年10月27日被告自林新醫院出院時，自願無償幫被告支付醫
    療費用6,340元，後來原告追求不成，才會開始追蹤騷擾被
    告等語，資為抗辯。並聲明：原告之訴駁回。
三、本院之判斷：
  ㈠原告前揭主張，業據其提出與所述相符之存摺內頁簽帳支付
    林新醫院費用明細影本為證(見本院110司促字第2691號卷第
    13頁），被告固不否認原告曾幫其支付109年10月27日於林
    新醫院出院時、應給付之醫療費用6,340元（見本院卷第94
    頁），惟辯稱：兩造間確實並未成立消費借貸契約，該等費
    用乃原告當時基於追求者之身分，自願無償替被告給付的等
    語，是本院應審究者係：原告請求被告返還前揭6,340元，
    有無理由？
　㈡按當事人主張有利於己之事實者，就其事實有舉證之責任，
    民事訴訟法第277條前段定有明文。是依民事訴訟如係由原
    告主張權利者，應先由原告負舉證之責，若原告先不能舉證
    ，以證實自己主張之事實為真實，則被告就其抗辯事實即令
    不能舉證，或其所舉證據尚有疵累，亦應駁回原告之請求；
    請求履行債務之訴，除被告自認原告所主張債權發生原因之
    事實外，應先由原告就其主張此項事實，負舉證之責任，必
    須證明其為真實後，被告於其抗辯事實，始應負證明之責任
    ，此為舉證責任分擔之原則（最高法院17年上字第917號、4
    3年臺上字第377號判例意旨參照）。次按稱消費借貸者，謂
    當事人一方移轉金錢或其他代替物之所有權於他方，而約定
    他方以種類、品質、數量相同之物返還之契約，民法第474
    條第1項定有明文，是原告主張其與被告間存在金錢借貸6,3
    40元之關係，依民事訴訟法277條規定，自應就其發生所須
    具備之特別要件即金錢之交付及借貸意思表示互相一致負舉
    證之責任。查原告雖起提出系爭契約書為佐，然經被告否認
    該文書之真正，觀諸該系爭契約書所載，其上並無被告之簽
    名，借用人欄位之後方印章印文，是否確為被告所有或其所
    蓋，均誠有可疑。且系爭契約書上所載中文字跡，包括被告
    住址、原告住址、原告姓名等，亦顯然係出自同一人之筆跡
    ，洵堪認定，是實難僅以系爭契約書上文字之記載，即逕認
    被告已為簽立，該文件之真正，非無疑義，要難作為有利於
    原告主張之依據，無從認定兩造間確實成立消費借貸契約。
　㈢按無法律上之原因而受利益，致他人受損害者，應返還其利
    益；雖有法律上之原因，而其後已不存在者，亦同，民法第
    179條定有明文。又主張不當得利請求權存在之人，對於不
    當得利請求權之成立，應負舉證責任，即應證明他方係無法
    律上之原因而受利益，致其受有損害。如受利益人係因給付
    而得利時，所謂無法律上之原因，係指給付欠缺給付之目的
    。故主張該項不當得利請求權存在之人，應舉證證明該給付
    欠缺給付之目的。蓋主張不當得利請求權之人，係因自己之
    行為致造成原由其掌控之財產發生主體變動，則該財產變
　　動本於無法律上原因之事實雖舉證困難，其所生危險仍應歸
　　諸請求權人，始得謂平。再原告對於自己主張之事實已盡證
　　明之責後，被告對其主張，如抗辯其不實並提出反對之主張
　　者，則被告對其反對之主張，亦應負證明之責，此為舉證責
　　任分擔之原則（最高法院18年上字第2855號判例意旨亦可參
　　照）。另按所謂贈與，係以當事人一方以自己之財產為無償
　　給與於他方之意思表示為要件，民法第406條規定甚明。查
　　被告今既未提出相關之證據證明兩造有何贈與之約定，則被
　　告辯稱：原告係自願無償替被告支付109年10月27日自林新
　　醫院出院之醫療費用6,340元等語，即欠缺依憑，並無理由
    。被告與原告間既無借貸或贈與關係，綜觀全卷，被告又無
　　法律上之原因獲得上揭6,340元之利益，其即應依不當得利
　　之規定，返還予原告。原告基於不當得利之規定，請求被告
    返還該6,340元，核屬有理。
　㈣末按給付無確定期限者，債務人於債權人得請求給付時，經
    其催告而未為給付，自受催告時起，負遲延責任；其經債權
    人起訴而送達訴狀，或依督促程序送達支付命令，或為其他
    相類之行為者，與催告有同一之效力；遲延之債務，以支付
    金錢為標的者，債權人得請求依法定利率計算之遲延利息；
    應付利息之債務，其利率未經約定，亦無法律可據者，週年
    利率為5%，民法第229條第2項、第233條第1項前段、第203
    條定有明文。原告得基於不當得利規定請求被告給付6,340
    元，已於前述，而並無證據足資證明兩造曾為給付期限或利
    率之約定，是原告併請求自支付命令狀送達被告翌日即110
    年3月14日起(見本院110年度司促字第2691號卷第63、65頁)
    至清償日止，按年息5%計算之利息，為有理由，應予准許。
四、綜上所述，原告依不當得利法律關係，請求被告給付6,340
    元，及自110年3月14日起至清償日止，按年息百分之5計算
    之利息，為由理由，應予准許。
五、本件事證已臻明確，兩造其餘攻擊防禦方法及證據，核與判
    決之結果不生影響，爰不一一論列。
六、本件為適用小額訴訟程式所為被告敗訴之判決，依民事訴訟
    法第436 條之20之規定，爰依職權宣告假執行。
七、依民事訴訟法第78條及第436條之19條第1項規定，確定其訴
    訟費用額為1,000元（即裁判費1,000元），由被告負擔。
中　　華　　民　　國　　111 　年　　1　　月　　25 　　日
                  臺灣臺中地方法院臺中簡易庭
                                  法  官  林秉暉
以上正本係照原本作成。
如不服本判決，應於送達後20日內，以判決違背法令為理由，向
本院提出上訴狀並表明上訴理由（上訴理由應表明1、原判決所
違背之法令及其具體內容；2、依訴訟資料可認為原判決有違背
法令之具體事實），如於本判決宣示後送達前提起上訴者，應於
判決送達後20日內補提上訴理由書（須附繕本）。 
中　　華　　民　　國　　111 　年　　1　　月　　25 　　日
                                  書記官  王志伃